臺灣板橋地方法院民事判決　九十年度重訴字第二三號
　　原　　　告　甲○○即陳邱.
　兼承受訴訟人）　　　　　　.
　　原　　　告　丙○○即陳邱.
　（即承受訴訟人）
　　原　　　告　乙○○即陳邱.
　（即承受訴訟人）
　　右　三　人
　　訴訟代理人　　郭士功律師
　　　　　　　　　方雍仁律師
　　　　　　　　　謝志明律師
　　被　　　告　　丁○○　　　　　　　　　住台北縣新莊市○○路八七一巷七號
　　　　　　　　　　　　　　　.
右當事人間請求侵權行為損害賠償事件，原告提起刑事附帶民事訴訟（八十九年度交
重附民字第五號），經刑事庭裁定移送前來，本院判決如左：
    主    文
被告應分別給付原告甲○○新台幣壹佰伍拾參萬參仟壹佰肆拾元，原告甲○○、丙○○、乙○○新台幣壹佰萬元，及均自民國八十九年五月三十一日起至清償日止，按年
息百分之五計算之利息。
原告其餘之訴駁回。
訴訟費用由被告負擔四之一，由原告甲○○負擔百分之五十五，餘由原告丙○○、乙○○各負擔十分之一。
本判決第一項分別於原告甲○○以新台幣伍拾壹萬壹仟元，於原告甲○○、丙○○、
乙○○以新台幣參拾參萬參仟元為被告供擔保後，得假執行。
原告其餘假執行之聲請駁回。
    事      實
甲、原告方面：
一、聲明：求為判決：
（一）被告應給付原告甲○○新台幣（下同）七百二十二萬八千四百四十五元、原告
      乙○○一百三十八萬五千七百七十七元、原告丙○○一百三十八萬五千七百七
      十七元，及均自起訴狀繕本送達翌日即民國八十九年五月三十一日起至清償日
      止，按年息百分之五計算之利息。
（二）原告願供擔保，請准宣假執行。
二、陳述：
（一）查被告從事檳榔批發生意，平日並自己駕駛自用小客車送貨予檳榔攤，於八十
      八年九月二十八日下午十七時十五分許，駕駛ＩＶ─一七○六號自用小客車送
      貨，由台北縣五股往蘆洲方向行駛，行經台北縣蘆洲市○○路底高架橋Ｓ彎道
      上時，因未遵守交通規則並超速行駛，自後方撞及同向行駛於右前方慢車道由
      被害人陳小鳳所騎乘ＤＲＷ─七五六號之輕型機車，致被害人陳小鳳所騎乘機
      車倒地，被害人陳小鳳因受巨撞彈落於高度七‧四公尺之橋下涵洞前趴之於地
      ，血流盈尺，經送台北榮民總醫院急救，始終昏迷不醒，延至八十九年一月十
      三日晚間八時三十分許，因頭顱傷害，嚴重敗血症休克不治死亡。
（二）本件被害人陳小鳳係遭被告疾速駕車追撞而死亡，按駕駛人駕駛車輛行駛於道
      路，應隨時注意前方往來車輛以避免車禍之發生，且依當時之情形被告並非不
      能注意，然卻不注意，準此，被告確有過失侵權行為之情事，且被害人之死亡
      與被告之過失行為間亦有相當因果關係。被告自應負侵權行為損害賠償之責任
      。
（三）原告得請求損害賠償之金額如下：
    1.原告甲○○部分，共計七百二十二萬八千四百四十五元：
    (1)就支出醫療費用部分：本件被害人陳小鳳於事故後住院期間花費，共計三萬零
      一百四十元。
    (2)就支出殯葬費用部分：本件被害人陳小鳳因被告之侵權行為致死，共計支出殯
      葬費五十萬三千元。
    (3)就扶養費部分：按不法侵害他人致死，被害人對於第三人負有法定扶養義務者
      ，加害人對於該第三人亦應負損害賠償責任，民法第一百九十二條第二項定有
      明文。查原告甲○○為被害人之父，依法被害人對之有法定扶養義務，而原告
      甲○○係三十六年八月十日生，依八十八年台灣地區簡易生命表記載原告甲○○平均餘命為二四．一三年，即原告請求扶養年數按二十四年計算，應准許依
      照八十八年綜合所得稅扶養親屬寬減額每人每年為七萬二千元計算，並依霍夫
      曼式計算扣除中間利息，是原告甲○○二十四年得請求扶養額共計一百十五萬
      五千二百五十二元。
    (4)就慰撫金部分：查原告愛女因被告之侵權行為慘遭橫死，原告悲痛逾恆，精神
      倍感痛苦，爰請求慰撫金四百一十五萬四千二百七十六元。
    (5)就繼承陳邱玉美權利部分：就扶養費請求權及慰撫金，共計一百三十八萬五千
      七百七十七元（計算方式如後所述）。
    2.原告乙○○、丙○○部分：各得請求一百三十八萬五千七百七十七元。
    (1)查訴外人陳邱玉美係被害人陳小鳳之母親，陳小鳳因故身亡，陳邱玉美因思念
      愛女傷心過度不幸去世，其一切權利應由全體繼承人甲○○、乙○○、丙○○
      共同繼承，且應繼分應予平均計算，合先敘明。
    (2)就扶養費部分：陳邱玉美為被害人之母，依法被害人對之有法定扶養義務，而
      原告陳邱玉美係三十八年七月八日生，並於八十九年三月十五日死亡，自陳小
      鳳死亡日即八十九年一月十三日起至陳邱玉美死亡日即八十九年三月十五日止
      ，共計六十二日，應准許依照八十八年綜合所得稅扶養親屬寬減額每人每年為
      七萬二千元計算，是陳邱玉美得請求扶養額共計一萬二千二百三十元。又陳邱
      玉美之扶養義務人除陳小鳳外共四人，是以，對陳小鳳之扶養費請求權為三千
      零五十七元，並由繼承人甲○○、丙○○、乙○○共同繼承。
    (3)就慰撫金部分：查陳邱玉美為被害人之母親，愛女突逢此事故後，精神倍感痛
      苦，爰請求慰撫金四百一十五萬四千二百七十六元，並由繼承人甲○○、丙○○、乙○○共同繼承。
    (4)綜上所述，甲○○、乙○○、丙○○各得繼承陳邱玉美之扶養費請求權及慰撫
      金共計一百三十八萬五千七百七十七元。
三、證據：提出照片影本二份、醫療收據影本五件、收據影本三件、台灣高等法院八
    十九年度交上訴字第一四六號刑事判決影本一件、八十八年台灣地區簡易生命表
    一件、霍夫曼式計算表一件、相驗屍體證明書影本一件、死亡證明書影本一件、
    戶籍謄本影本一份、扣繳憑單影本一份。
乙、被告方面：
一、聲明：求為判決駁回原告之訴及假執行之聲請。
二、陳述：對原告請求喪葬費用、醫療費用之金額部分沒有意見，但原告請求之扶養
    費及慰撫金金額過高。
丙、本院依職權調閱台灣高等法院八十九年交上訴字第一四六號刑事案卷全卷；並向
    財政部財稅資料中心函查原告等之財產總歸戶資料。
    理      由
一、本件原告甲○○、陳邱玉美於八十九年二月十八日起訴請求被告賠償其損害，嗣
    於訴訟繫屬中，陳邱玉美於八十九年三月十五日死亡，本院於八十九年十月二十
    五日裁定命其繼承人甲○○、丙○○、乙○○承受並續行訴訟。
二、原告起訴主張被告從事檳榔批發生意，平日並自己駕駛自用小客車送貨予檳榔攤
    ，於八十八年九月二十八日下午十七時十五分許，駕駛ＩＶ─一七○六號自用小
    客車送貨，由台北縣五股往蘆洲方向行駛，行經台北縣蘆洲市○○路底高架橋Ｓ
    彎道上時，因未遵守交通規則並超速行駛，自後方撞及同向行駛於右前方慢車道
    由被害人陳小鳳所騎乘ＤＲＷ─七五六號之輕型機車，致被害人陳小鳳所騎乘機
    車倒地，被害人陳小鳳因受巨撞彈落於高度七‧四公尺之橋下涵洞前趴之於地，
    血流盈尺，經送台北榮民總醫院急救，始終昏迷不醒，延至八十九年一月十三日
    晚間八時三十分許，因頭顱傷害，嚴重敗血症休克不治死亡之事實，業據提出照
    片影本二份、相驗屍體證明書影本一件為證，且為被告所不爭執，自堪信為真實
    。
三、按行車速度依標誌之規定，行經彎道應減速慢行，作隨時停車之準備，又汽車在
    雙向四車道行駛，彎換車道時，應注意安全距離，以及行經彎道不得超車，此觀
    道路交通安全規則第九十三條第一項第四款、第九十八條第一項第六款、第一百
    零一條第一款之規定自明。本件被告駕駛汽車行經上開肇事路段，係屬雙向四車
    道，且屬彎道以及限速時速四十公里，且依被告於肇事時向警方供稱：「當時我
    於橋上行駛外車道，我發現有兩部機車在我的車子前方，於是我便轉向內車道，
    但當時有輛自小客車由我車子之左後方切入，我怕與該輛自小客車發生擦撞，於
    是便趕緊將方向盤向右轉閃避，但不慎撞到右側前輛輕機車ＤＲＷ─七五六號」
    等語，足見被告行車於肇事路段已違反汽車在雙向四車道行駛，變換車道時，應
    注意安全距離以及行經彎道不得超車之規定，再依現場照片所示，被告車輛之前
    方車頭撞擊右側護攔後，車尾因順時針方向之離心力作用，致呈反轉約一百八十
    度後，逆向停於外側之車道，其車頭嚴重毀損，且連懸掛之車牌亦因撞擊而掉落
    ，並由兩車撞擊點與被害人機車倒臥位置距離以及被害人被衝撞因而彈落橋下暨
    被害人機車之車牌已經折轉九十度等情觀之，被告之車速顯然已超過肇事路段限
    速時速四十公里，否則不至於如此猛烈之衝撞，是被告確已違反上開限速及行經
    彎道應減速慢行作隨時停車之準備等規定，而依當時天候及道路狀況，均無不能
    注意之情事，被告竟疏未注意，先以高於該路段限速時速四十公里以上之速度行
    駛於外側車道，欲超越前車而變換至內側車道時，復未注意內側車道有無來車，
    貿然變換至內側車道時，適發現內側車道有來車，隨即轉向外側車道，因超速失
    控駛出路面邊線撞及同向行駛於右前方慢車道由被害人陳小鳳所騎乘之機車，致
    陳小鳳所騎乘機車倒地，經送醫急救，始終昏迷不醒，延至八十九年一月十三日
    晚間八時三十分許死亡，並經台灣高等法院判處有期徒刑二年確定之事實，業據
    本院調閱台灣高等法院八十九年交上訴字第一四六號刑事案卷全卷核閱屬實，復
    有道路交通事故調查報告表、台灣省台北縣區車輛行車事故鑑定委員會北鑑字第
    八九三六四號鑑定意見書、現場照片等附於上開刑事案卷內足稽。是被告就本件
    車禍事故之發生，自有過失，且其過失行為與被害人陳小鳳之死亡結果，有相當
    因果關係。
四、次按因故意或過失，不法侵害他人之權利者，負損害賠償責任；又不法侵害他人
    致死，被害人對於第三人負有法定扶養義務者，加害人對於該第三人亦應負損害
    賠償責任；不法侵害他人致死者，被害人之父、母、子、女及配偶，雖非財產上
    之損害，亦得請求賠償相當之金額，民法第一百八十四條第一項前段、第一百九
    十二條第二項、第一百九十四條分別定有明文。查原告甲○○（三十六年八月十
    日生）為被害人陳小鳳之父親，陳邱玉美（三十八年七月八日生、並於八十九年
    三月十五日死亡）為被害人陳小鳳之母親，陳邱玉美之繼承人為原告甲○○、乙○○、丙○○三人，此有原告提出之戶籍謄本影本一份、死亡證明書影本一件可
    稽，是原告等自得向被告請求損害賠償。茲就原告等請求被告給付之項目及數額
    審究說明如下：
（一）醫療費用部分：
      原告甲○○主張被害人陳小鳳於事故後住院期間花費，共計三萬零一百四十元
      ，業據其提出醫療費用收據影本五件，被告所就此部分之數額不爭執，堪認為
      真實，是原告甲○○此部分之主張，應予准許。
（二）殯葬費部分：
      又按不法侵害他人致死者，對於支出殯葬費之人，亦應負損害賠償責任，民法
      第一百九十二條第一項定有明文。原告甲○○主張其因被害人陳小鳳之死亡，
      支出殯葬費五十萬三千元，並提出收據影本三件為憑，被告所就此部分費用之
      支出及其數額均不爭執，且衡諸常情，上開殯葬費用之支出亦屬相當之必要費
      用，是原告甲○○此部分之主張，為有理由，應予准許。
（三）扶養費部分：
    1.再按受扶養權利者，以不能維持生活而無謀生能力者為限，民法第一千一百十
      七條第一項定有明文，又同條第二項規定，前項無謀生能力之限制，於直系血
      親尊親屬不適用之，即直系血親尊親屬受扶養者，仍須以不能維持生活者為限
      。而夫妻互受扶養權利之順序，與直系血親尊親屬同，自不以無謀生能力為必
      要惟仍應受不能維持生活之限制（最高法院八十七年度台上字第一六九六號判
      決、最高法院八十七年度台上字第二七二七號判決、最高法院八十九年度台上
      字第一八五七號判決意旨參照）。
    2.查原告甲○○主張其係於三十六年八月十日出生，其妻陳邱玉美於三十八年七
      月八日生，並於八十九年三月十五日死亡，渠等除被害人陳小鳳外另有二名兒
      子即丙○○、乙○○，且原告甲○○目前為藝得實業有限公司之代表人，自八
      十八年十二月起至八十九年十二月止所得收入為六萬七千三百八十四元等情，
      並據提出扣繳憑單影本一件為證，復經本院依職權向財政部財稅資料中心函查
      原告甲○○、陳邱玉美之財產總歸戶資料，發現原告甲○○名下尚有位於台北
      縣之土地、房屋各一筆及投資一筆等價值共約計二百零三萬七千六百元，另有
      汽車二輛；而陳邱玉美名下亦有一筆投資，價值約計八十七萬五千元，是尚難
      認原告甲○○、陳邱玉美係不能維持生活而有受被害人陳小鳳扶養之需要，依
      法自不得請求被告賠償其扶養費。是以，原告甲○○主張扶養費一百十五萬五
      千二百五十二元及陳邱玉美扶養費三千零五十七元之請求部分，即屬無據，應
      予駁回。
（四）精神慰撫金部分：
      查被害人陳小鳳因被告之過失行為致死，業如前述，則原告甲○○、陳邱玉美
      分別為被害人之父母親，渠等主張受有非財產上之損害，自屬有據。本院斟酌
      原告甲○○、陳邱玉美年屆五十驟然痛失愛女之精神上所受痛苦程度，復參酌
      被告係國中肄業，原從事檳榔買賣之業務等兩造之身分地位、經濟狀況及被告
      之侵權行為情狀等，認原告甲○○、陳邱玉美各得請求被告賠償精神上之損害
      一百萬元，應為適當。
（五）綜上所述，原告甲○○得請求之賠償金額共計為一百五十三萬三千一百四十元
      （３０１４０+５０３０００+0000000=0000000），另陳邱玉
      美得請求之損害賠償為一百萬元（此部分由原告甲○○、丙○○、乙○○承受
      訴訟並共同繼承）。從而，原告甲○○請求被告給付一百五十三萬三千一百四
      十元，及原告甲○○、丙○○、乙○○請求被告給付一百萬元，暨均自起訴狀
      繕本送達被告翌日即八十九年五月三十一日起至清償日止，按年息百分之五計
      算之利息，為有理由，應予准許，逾此範圍之請求，為無理由，應予駁回。
五、原告陳明願供擔保聲請宣告假執行，就原告勝訴部分核無不合，爰酌定相當擔保
    金額准許之，至於原告敗訴部分，其假執行之聲請已失所附麗，應併予駁回。
六、據上論結，本件原告之訴為一部有理由，一部無理由，依民事訴訟法第七十九條
    但書、第八十五條第一項但書、第三百九十條第二項，判決如主文。
中　　　華　　　民　　　國　　九十一　　年　　　六　　　月　　 十四 　　日
                                  臺灣板橋地方法院民事第二庭
~B法　官　崔玲琦
右為正本係照原本作成。
如對本判決上訴，須於判決送達後二十日內向本院提出上訴狀。
中　　　華　　　民　　　國　　九十一　　年　　　六　　　月　　 十四 　　日
~B書記官　陳倨篁
